臺中高等行政法院判決
　　　　　　　　　　　　　　　　　　 96年度訴字第00178號
　　　　　　　　　　　　　　　.
原　　　告　甲○○
訴訟代理人　陳秀鴻　會計師
被　　　告　財政部臺灣省中區國稅局
代　表　人　乙○○
訴訟代理人　辛○○
上列當事人間因扣繳稅款事件，原告不服財政部中華民國96年3
月23日台財訴字第09600020950號訴願決定，提起行政訴訟。本
院判決如下︰
　　主  文
訴願決定及復查決定不利原告之部分均撤銷。
訴訟費用由被告負擔。
　　事  實
甲、事實概要：
    被告以原告係百川醫院員林分院負責人，為所得稅法第89條
    所規定之扣繳義務人，認該醫院於89年度給付租金新臺幣（
    下同）6,599,040元，原告未依規定扣繳稅款659,904元，被
    告機關乃按應扣未扣稅款處1倍之罰鍰659,904元。原告不服
    ，申經復查結果，獲追減罰鍰 4元，原告仍表不服，提起訴
    願，亦遭駁回，遂提起本訴訟。
乙、兩造聲明：
（一）、原告聲明求為判決：
 　 １、訴願決定及復查決定不利原告之部分均撤銷。
    ２、訴訟費用由被告負擔。
（二）、被告聲明求為判決：駁回原告之訴。
丙、兩造之爭點：
壹、原告起訴意旨略以：
  一、按「納稅義務人有左列各類所得者，應由扣繳義務人於給
　　　付時，依規定之扣繳率或扣繳辦法，扣取稅款，並依第九
　　　十二條規定繳納之：一、……二、機關、團體、事業或執
　　　行業務者所給付之薪資、利息、租金……云云。」、「前
　　　條各類所得稅款，其扣繳義務人及納稅義務人如左……二
　　　、薪資、利息、租金……其扣繳義務人為機關、團體之主
　　　辦會計人員、事業負責人及執行業務者……。」及「第88
　　　條各類所得稅款之扣繳義務人，應於每月10日前將上一月
  　　內所扣繳稅款向國庫繳清，並於每年 1月底前將上一年內
      扣繳各納稅義務人之稅款數額，開具扣繳憑單，彙報該管
      稽徵機關查核；並應於 2月10日前將扣繳憑單填發納稅義
      務人。」分別為所得稅法第88條第1項第2款、第89條第 1
      項第2款及第92條第1項所明定。
　二、依據證人丙○○出庭作證時所提示之證據 (土地租賃契約
　　　)(原證8)，及其證辭，證明本案四件事實，即：
  (一)、承租人為丙○○，租賃契約於88年9月16日簽定。
  (二)、租賃標的及租金分成二部分計算：
       １、員林段621及621-36地號土第二筆，每月租金560,00
           0 元。
       ２、員林段620-11及620-12地號土地2筆，每月租金124,
      　　 880元。
   (三)、租金給付方式為：租金六個月為一期，先期給付(即一
         次事先給付半年租金)。
   (四)、89年度內由(地主)出租人兌現領取之租金為3,360,000
         元及749,280元，共計 4,109,280元，其二張支票分別
　　     為一銀丙○○支票帳戶，支票號碼QA0000000及QA0000
　       000，到期日均為89年8月10日。
　三、依據證人戊○○及庚○出庭作證時之證辭，除證明丙○○
　　　所提示之證據(租賃契約書為真外，更證實其 89年度內兌
　　　領支票所收到之租金為4,109,280元(即3,360,000元+749,
　　　280=4,109,280)。
　四、訴願決定及原處分認事用法違誤之處，列述如下：
    １、本案系? 租賃物承租人為丙○○，租金給付人也是丙○
        ○，租金給付時 (89年8月10日)之扣繳義務人也是丙○
　　　　○，且丙○○是當時百川醫院之負責人，而百川醫院員
　　　　林分院是在 89年10月2日始經政府主管機關核准設立，
　　　　被告竟將原告認定為本案之扣繳義務人，顯然錯誤。
    ２、原處分書(原證 4)於違章事實中認定「……對於該單位
        於 89年10月1日至89年12月31日給付納稅義務人之租賃
　　　　所得 6,599,040元，未依同法第88條、第92條規定扣繳
　　　　所得稅款，計短漏扣繳稅額 659,904元案經查獲……云
　　　　云」乙節，顯然也是錯誤，依據前開證人丙○○、戊○
　　　　○及庚○等所提示之證據及證辭，證明本案丙○○於89
　　　　年度內(89年8月10日)所給付之租金總計為4,109,280元
　　　　，被告卻認定本案給付之租賃所得為 6,599,040元，而
　　　　對原告裁處659,900元之罰鍰，顯然錯誤。
　五、綜上所述，被告原處分錯誤之處有二：
　　１、原告並非本案之扣繳義務人，事證明確，被告裁罰之主
　　　　體錯誤。
    ２、本案89年度租金給付金額為 4,109,280元，縱有應扣未
        扣或短漏扣繳稅額亦應為410,928元(即4,109,280x10%=
　　　　410,928),其罰鍰金額應為410,900元(410,928x1倍=410
　　　　,900元[計至百元])，被告裁罰金額竟為659,900元，顯
　　　　屬錯誤。故本案有撤銷之必要，請大院賜判如訴之聲明
　　　　之判決。
貳、被告答辯意旨略以：
一、按「納稅義務人有左列各類所得者，應由扣繳義務人於給付
    時，依規定之扣繳率……扣取稅款，並依第92條規定繳納之
    ……二、機關、團體、事業或執行業務者所給付之……租金
    。」「前條各類所得稅款，其扣繳義務人及納稅義務人如左
    ……二、薪資、利息、租金……其扣繳義務人為機關、團體
    之責應扣繳單位主管、事業負責人及執行業務者；納稅義務
    人為取得所得者。」「第88條各類所得稅款之扣繳義務人，
    應於每月10日前將上一月內所扣稅款向國庫繳清，並於每年
    1 月底前將上一年內扣繳各納稅義務人之稅款數額，開具扣
    繳憑單，彙報該管稽徵機關查核；並應於 2月10日前將扣繳
    憑單填發納稅義務人。」「扣繳義務人如有左列情事之一者
    ，分別依各該款規定處罰：一、扣繳義務人未依第88條規定
    扣繳稅款者……按應扣未扣或短扣之稅額處 1倍之罰鍰。」
    為行為時所得稅法第88條第1項第2款前段、第89條第1項第2
    款、第92條第1項前段及第114條第1款前段所明定。次按「
    納稅義務人如為中華民國境內居住之個人……按下列規定扣
    繳……五、租金按給付額扣取百分之十。」為各類所得扣繳
    率標準第 2條第1項第5款所規定。又「扣繳義務人給付各類
    所得，不依法扣繳稅款，如經稽徵機關查明納稅義務人確已
    將是項應扣繳稅款之所得，合併其取得年度之綜合所得申報
    繳稅者，得免再責令扣繳義務人補繳，惟仍應依法送罰。」
    「依法登記之公司有登記之負責人及執行業務之實際負責人
    ，違反扣繳義務時，按登記之負責人為受處分主體。」為財
    政部 65年9月18日台財稅第36317號函及70年8月12日台財稅
    第36704號函所明釋。
二、查本件原告於88年間以其為「浚源醫院（暫定）」之法定代
    理人名義，與國力營造工程股份有限公司訂立醫療大樓興建
    之工程合約，該工程起造人為『戊○○等 3人（百川醫院員
    林分院）』，工程名稱為醫院，工程地點為系爭員林鎮○○
    段621及620-11地號土地。嗣原告於89年4月27日以其名義向
    彰化縣衛生局申請將「浚源醫院」計畫案（於員林鎮○○段
    621及 620-11地號），變更醫院名稱為「百川醫院員林分院
    」，並經該局核准。另依國力營造工程股份有限公司因該工
    程收入所開立之發票所載，買受人為「員林醫院」，有工程
    合約書、工程竣工驗收證明書、彰化縣衛生局89年8月7日（
    89）彰衛三字第 21256號函及統一發票可稽（附件1至4），
    而出租人戊○○君 89年度綜合所得稅結算申報書（附件5）
    亦載明租金收入來源為百川醫院員林分院，足證系爭租賃標
    的實際為百川醫院員林分院所承租使用，系爭租金係承租人
    使用租賃標的之代價，應由該分院支付，屬該分院之費用，
    始符一般經驗法則。次查原告於 89年7月以其名義向被告機
    關所屬員林稽徵所（以下簡稱員林稽徵所）申請設立登記（
    附件6），依員林稽徵所於實地訪查 89年度執行業務狀況調
    查紀錄表（附件 7），記載該分院之經營方式為獨資，業經
    原告用印確認在案，並於90年1月1日將該分院經營權轉讓予
    丁○○君（附件 8），原告若未掌控經營權，何能自由處分
    該分院之經營權，原告既已對外表彰其為名義負責人，對於
    該分院支付之租金，自應負扣繳義務，縱證人丙○○君於準
    備程序庭說明系爭租金均由其交付予出租人，惟此屬另一法
    律問題，不影響扣繳義務人之認定，況陳君亦未提供相關資
    金流程供被告機關查核，所言自無法採據。綜上，依首揭財
    政部函釋規定，原告自為行為時之受處分主體。
三、至證人丙○○君於準備程序庭主張其 89年度僅支付第2期租
    金4,109,280元乙節，查本件罰鍰係依據89年3月21日經臺灣
    彰化地方法院公證之租賃契約（附件 9）所載第1期及第2期
    之租金6,599,040元，依首揭規定應扣繳稅款659,904元，作
    為裁處之準據。陳君既未就其主張提示資金流程供被告機關
    查核，已如前述，出租人戊○○君及庚○君於準備程序庭亦
    陳明無法就陳君交付支票及兌現情形提示相關資金流程供核
    ，致無法證實租金實際交付與兌現情形。又依出租人林君等
    89年度綜合所得申報資料所載，租金收入之期間為 89年4月
    10日至同年12月31日，即包含第1期（自89 年4月10日至8月
    9日）之租金收入，證人丙○○君主張89年度僅支付第2期租
    金，核無可採，原處罰鍰並無違誤。
      理　由
一、按「納稅義務人有左列各類所得者，應由扣繳義務人於給付
    時，依規定之扣繳率……扣取稅款，並依第92條規定繳納之
    ……二、機關、團體、事業或執行業務者所給付之……租金
    。」、「前條各類所得稅款，其扣繳義務人及納稅義務人如
    左……二、薪資、利息、租金……其扣繳義務人為機關、團
    體之責應扣繳單位主管、事業負責人及執行業務者；納稅義
    務人為取得所得者。」及「扣繳義務人如有左列情事之一者
    ，分別依各該款規定處罰：一、扣繳義務人未依第88條規定
    扣繳稅款者…… 按應扣未扣或短扣之稅額處1倍之罰鍰。」
    分別為行為時所得稅法第 88條第1項第2款前段、第89條第1
    項第2款及第 114條第1款前段所明定。依上開規定，納稅義
    務人有租金所得時，須係由機關、團體、事業或執行業務者
    所給付者，始生扣繳義務問題。
二、查原告係百川醫院員林分院89年8月16日至90年2月13日之負
    責人，有該醫院於 89年8月15日檢附原告身分證及彰化縣衛
    生局 89年8月7日（89）彰衛三字第21256號函影本，向被告
    所屬員林稽徵所申請設立登記之申請書影本可證（見原處分
    機關卷第 51-53頁），原告雖提出百川醫院員林分院彰化縣
    衛生局 89年10月2日所之開業執照，及被告所屬製作之89年
    度下半年執行業務所得基本資料表，主張百川醫院員林分院
    係 89年10月2日始開始營業。按「醫療機構之開業，應向所
    在地直轄市、縣（市）主管機關申請核准登記，經發給開業
    執照，始得為之」固為醫療法第 15條第1項前段所規定，然
    此係就醫療機構之開業所為之規定，與醫療機構之設立不同
    ，尚難以開業日期作為認定百川醫院員林分院設立之認定依
    據。本件被告以原告於89年間擔任百川醫院員林分院之負責
    人，並無不合。
三、又查，訴外人戊○○、己○○、庚○出租其所有坐落彰化市
    ○○段621、621之36、620之11及620之12地號土地興建房屋
    ，供百川醫院員林分院使用，而於89年度有租金收入，雖有
    其等該年度綜合所得稅申報書影本在卷可憑。然戊○○、己
    ○○、庚○上開土地係出租與丙○○，並由丙○○處收取租
    金之事實，已經戊○○、庚○分別於本院審理時結證在卷，
    核與證人丙○○所證相符，並有經彰化地方法院公證處之公
    證書及租賃契約書影本附於原處分卷可稽。而原告稱其所以
    擔任百川醫院員林分院負責人，係基於情誼受託而擔任該醫
    院之負責醫師，亦與證人丙○○所證情節相符，再觀諸該醫
    院於90年1月1日將負責醫師變更為丁○○，有同意書影本一
    紙在卷（見原處分機關卷第17頁），並經丁○○於本院審理
    時作證結稱：其繼甲○○之後擔任百川醫院員林分院院長，
    僅單純受聘，實際經營者為丙○○等語。是原告主張其所以
    擔任百川醫院員林分院負責人，係基於情誼受託而擔任該醫
    院之負責醫師一節，應屬有據。從而，實際經營百川醫院員
    林分院之丙○○為經營該醫院，而與醫院所在之土地所有權
    人訂定租地契約，自合事理，亦可採信。則本件原告主張89
    年間未於其擔任百川醫院員林分院負責人時支付租金與上開
    土地所有權，自屬有據，而可採取。
四、再查，縱認原告有於88年間以其為「浚源醫院（暫定）」之
    法定代理人名義，與國力營造工程股份有限公司訂立醫療大
    樓興建之工程合約，該工程起造人為『戊○○等 3人（百川
    醫院員林分院）』，工程名稱為醫院，工程地點為系爭員林
    鎮○○段621及620-11地號土地。且原告又於89年4月27日以
    其名義向彰化縣衛生局申請將「浚源醫院」計畫案（於員林
    鎮○○段 621及620-11地號），變更醫院名稱為「百川醫院
    員林分院」，並經該局核准。而國力營造工程股份有限公司
    該工程收入所開立之發票，亦以「員林醫院」為買受人等事
    實屬實。然依前開之事證及說明，原告既係基於情誼受託而
    擔任該醫院之負責醫師，則尚難以百川醫院員林分院醫療大
    樓興建之工程合約，係由原告以浚源醫院之法定代理人名義
    ，與國力營造工程股份有限公司簽訂，而推認係爭百川醫院
    員林分院醫療大樓興建之基地，實際為百川醫院員林分院所
    承租使用，係由原告向地主租得，而有租金之給付。
五、綜上所述，本件被告因查獲上開土地之所有權人戊○○、己
    ○○及庚○等，已分別將出租供興建百川醫院員林分院之上
    開土地租賃所得，合併於渠等取得年度之綜合所得申報繳稅
    ，又以原告89年間係百川醫院員林分院負責人，為所得稅法
    第89條所規定之租金扣繳義務人，即認原告已違反扣繳之作
    為義務，而為本件之裁罰。然依前開事證，本件系爭租金既
    不足以認係由原告以百川醫院員林分院負責人之身分所給付
    ，揆諸首揭說明，被告本件裁罰處分，自有認定事實與證據
    不符之違法，訴願決定予以維持，亦有未合，原告請求均予
    撤銷為有理由，爰由本院將復查決定不利原告之部分及訴願
    決定予以撤銷，以合法治。此外，本件系爭土地於89年度支
    付之租金金額究為若干？已無關本件之判斷，而兩造其餘之
    主張及舉證，亦均不足以影響本件判決之結果，爰不另一一
    指陳，併予敘明。
據上論結，本件原告之訴為有理由，依行政訴訟法第195條第1項
前段、第98條第3項前段，判決如主文。
中　　華　　民　　國　　96　　年　　11　　月　　21　　日
                  第四庭審判長法  官　沈  應  南
                              法  官　許  武  峰
                              法  官　許  金  釵
以上正本證明與原本無異。
如不服本判決，應於判決送達後20日內向本院提出上訴書狀，其
未表明上訴理由者，應於提起上訴後20日內向本院提出上訴理由
書（須依對造人數附具繕本）；如於本判決宣示或公告後送達前
提起上訴者，應於判決送達後20日內補提上訴理由書（須附繕本
）。未表明上訴理由者，逕以裁定駁回。
中　　華　　民　　國　　96　　年　　11　　月　　21　　日
　　　　　　　　　　　　　　　書記官　邱  吉  雄
